【裁判字號】    98,交聲,518
【裁判日期】    980515
【裁判案由】    交管條例聲異
【裁判全文】
臺灣板橋地方法院交通事件裁定         98年度交聲字第518號
原處分機關  交通部公路總局臺北區監理所
異  議  人
即受處分人  甲○○
上列異議人即受處分人因違反道路交通管理處罰條例事件，對於
交通部公路總局臺北區監理所民國98年2 月16日所為之處分（原
處分案號：北監自裁字第裁40-C00000000號），聲明異議，本院
裁定如下：
    主  文
異議駁回。
    理  由
一、原處分意旨略以：異議人即受處分人甲○○於民國97年2 月
    4 日9 時35分許，駕駛車號GI-8010 號自用小客車，行經臺
    北縣永和市○○路與宜安路口時，有「駕車行經有燈光號誌
    管制之交岔路口闖紅燈」之違規行為，經臺北縣政府警察局
    永和分局警員當場攔停，並填製臺北縣政府警察局北縣警交
    字第C00000000 號舉發違反道路交通管理事件通知單（下稱
    舉發通知單）舉發，再經原處分機關於98年2 月16日以北監
    自裁字第裁40-C00000000號違反道路交通管理事件裁決書，
    依道路交通管理處罰條例第53條第1 項之規定，裁處罰鍰新
    臺幣（下同）5,400 元，並依同條例第63條第1 項第3 款（
    原處分漏載第3 款）之規定，記違規點數3 點。
二、異議意旨略以：舉發警員當時係躲在暗巷，無法一窺該舉發
    路段之全貌，自無從證明伊有紅燈左轉之事實；又上開路段
    長年以來皆未設立專屬左轉標誌，中間地帶模糊不清，綠燈
    左轉行之有年，已成本路口之常態，伊當時係綠燈左轉，並
    非紅燈左轉；又警員未交付伊舉發通知單，亦未告知有關申
    訴管道之事宜，且當場拒絕伊調閱路口監視器之要求，是本
    件取締過程顯有瑕疵；再違規時間為97年2 月4 日，原處分
    機關卻遲至98年2 月16日始為裁決，伊於98年2 月22日收受
    裁決書，期間超過1 年以上，且遭舉發當時亦未無交付伊舉
    發通知單，導致本件罰款加倍，令人懷疑舉發通知單是否有
    變造之嫌，為此聲明異議，請求撤銷原處分云云。
三、按汽車駕駛人，行經有燈光號誌管制之交岔路口闖紅燈者，
    處新臺幣1,800 元以上5,400 元以下罰鍰；又汽車駕駛人駕
    駛汽車違反道路交通管理處罰條例第53條規定者，除應依該
    條所規定之罰鍰處罰外，並記違規點數3 點，道路交通管理
    處罰條例第3 條第8 款、第53條第1 項、第63條第1 項第3
    款分別定有明文。
四、經查：
  (一)臺北縣永和市○○路與宜安路口，設置有燈光號誌管制之情
    ，為異議人所不爭執，並經證人即本件舉發警員乙○○於本
    院訊問時證述明確，堪信屬實。再異議人於前揭時、地，駕
    駛車號GI-8010 號自用小客車違規闖紅燈左轉之情，業據證
    人乙○○於本院訊問時具結證稱：我當天是經過該路口，我
    就停在中正路與宜安路口，該路口的號誌是三相號誌，也就
    是中正路先綠燈，再來是宜安路綠燈，然後是換安樂路綠燈
    ，這個路口類似三叉路口，異議人當時是停在中正路上，異
    議人是沿中正路方向開過來，然後停在舉發路口，我看到的
    時候，異議人是停止的狀態，車子是停在中正路上，而且是
    在停止線上，當時是宜安路綠燈，也就是異議人的中正路是
    紅燈，然後就換成安樂路綠燈，而異議人的中正路還是紅燈
    ，但是異議人就把車往前開，通過停止線往左轉，進入宜安
    路，於是我就上前攔停，並且告訴異議人這路口是三相號誌
    ，你要等到安樂路紅燈，中正路轉為綠燈的時候，才可以走
    ，並不是宜安路轉成紅燈後，你才可以行駛，異議人表示他
    在那邊有等到綠燈才左轉，並沒有闖紅燈等語（見本院卷第
    16頁），而證人乙○○係於執行勤務當中，偶然發現本件違
    規事實，衡情應無設詞攀誣，或虛構違規事實以陷害異議人
    之可能。況警員執行公務時，本身即受有行政懲處責任之監
    督，且其到庭具結作證，更係以刑事責任擔保其證言之真實
    性，故證人前開證述內容，以及其所記錄舉發之本件違規事
    實，應無不可採信之處，且證人乙○○亦明確證稱：（問：
    當天你確實有看見異議人是在中正路紅燈的情況下，左轉宜
    安路？）是的，（問：當天的天氣如何？）良好，當時是白
    天，光線充足，視線良好，而且視線沒有被阻攔，我當時一
    抬頭就可以看到紅綠燈，當時只有異議人一輛車闖紅燈等語
    （見本院98年4 月9 日訊問筆錄第3 頁），足徵證人乙○○
    確有親眼目擊異議人駕駛前開汽車，違規闖紅燈之行為，自
    無錯認誤判之虞，是異議人空言辯稱：當時係綠燈左轉，警
    員並未看清楚云云，顯係事後卸責之詞，無足採信。又本件
    異議人違規事證，既經證人即舉發警員乙○○當場目擊明確
    ，異議人猶辯稱：警員楊海源拒絕調取監視光碟，本件取締
    有瑕疵云云，尚有誤會，所辯不可採信。
  (二)異議人又辯稱：舉發員警當時未交付罰單，亦未告知申訴管
    道云云。然觀諸證人乙○○於本院訊問時證稱：（問：你是
    否有將紅單交付給異議人？）我有請異議人簽名，並且將罰
    單交給異議人，至於異議人有無收下罰單，我已經沒有印象
    了。不過，我所留存的罰單上，並沒有註記異議人拒收，所
    以應該有交給異議人等語，可知證人乙○○已明確證稱於舉
    發當時，確有將舉發通知單交予異議人。再者，異議人亦於
    本件舉發通知單之「收受通知聯者簽章欄」內簽名並註明「
    非紅燈左轉，警員強迫」等語，有該紙舉發通知單在卷可佐
    （見本院卷第7 頁），益徵異議人當時確有收受警員乙○○
    所交付之舉發通知單無疑，異議人猶辯稱：警員並未交付舉
    發通知單，亦未告知申訴管道云云，顯與事實不符，殊非可
    採。
  (三)異議人再辯稱：原處分機關遲至1 年後始為裁決，導致伊罰
    款交倍，因而壞疑舉發通知單有遭變造之嫌云云。惟舉發員
    警既已於填記舉發通知單內各欄位後，將該舉發通知單交付
    異議人簽名或蓋章收受，則異議人於斯時已處於隨時可得收
    受該舉發通知單之狀態，異議人如有不服或事後願繳納罰鍰
    ，自得為後續之救濟行為或繳款行為，本身之權利並未因而
    受有影響，如拒絕收受，自應承受其怠於收受舉發通知單之
    不利益，是立法者明定此種情況仍生送達之效力，異議人自
    不能以未收受裁罰機關所寄之違規通知單為由執以抗辯。是
    以，異議人於違規當日即已得悉其違規事實，自應主動向監
    理單位查詢其應到案處所及罰鍰金額，竟怠於自動繳納罰鍰
    或到案聽候裁決，而致逾越應到案日期，即應承受逾期加重
    裁罰之不利益，故原處分機關逕依違反道路交通管理事件統
    一裁罰基準表規定，就逾越應到案期限即97年2 月19日已達
    60日以上，處異議人罰鍰5,400 元，於法核無不合，是異議
    人此部分所辯，亦不足取。
五、綜上所述，本件異議人確有於前揭時、地，有「駕車行經有
    燈光號誌管制之交岔路口闖紅燈」之違規行為，事證明確。
    從而，原處分機關依道路交通管理處罰條例第53條第1 項之
    規定，裁處罰鍰5,400 元，並依同條例第63條第1 項第3 款
    之規定，記違規點數3 點，其認事用法均無違誤，裁罰亦無
    不當，本件異議為無理由，應予駁回。
據上論斷，應依道路交通管理處罰條例第87條第2 項，道路交通
案件處理辦法第19條，裁定如主文。
中    華    民    國    98    年    5     月    15    日
                  交通法庭    法  官  鄧雅心
以上正本證明與原本無異。
如不服本裁定，應於送達後5 日內，向本院提出抗告狀。
                              書記官  王小芬
中    華    民    國    98    年    5     月    15    日


司法院資訊處製作；財團法人民間司法改革基金會備份。
